【裁判字號】    97,消債更,1223
【裁判日期】    971027
【裁判案由】    聲請更生程序
【裁判全文】
臺灣高雄地方法院民事裁定          97年度消債更字第1223號
聲  請  人  甲○○
上列當事人聲請消費者債務清理事件，本院裁定如下：
    主  文
聲請駁回。
聲請費用由聲請人負擔。
    理  由
一、聲請意旨略以：聲請人即債務人因積欠寶華商業銀行股份有
    限公司（更名星展銀行，以下稱星展銀行）等多家銀行信用
    卡或現金卡債務共新台幣 (下同)1,681,683 元 ，因而於民
    國95年6 月與最大債權銀行即星展銀行，依「中華民國銀行
    公會會員辦理消費金融案件無擔保債務協商機制」（下稱債
    務協商機制）請求共同協商債務清償方案，並協商成立。協
    商內容為，自95年6 月起，分100 期，利率為3.88% ，於每
    月10日繳納19,713元（下稱協商金額）至指定帳戶。又聲請
    人雖與上開銀行依照債務協商機制協商成立，惟聲請人每月
    收入約52,971元，扣除每個人及子女、父母生活費共28,528
    元，房貸10,200元，土地貸款13,000元，稅賦1,083 元，每
    月皆入不敷出，已無法履行繳納協商金額之義務。再者，聲
    請人前次向鈞院聲請協商時，鈞院97年度審消債更字第552
    號裁定以：聲請人未將國泰人壽保險股份有限公司及合作金
    庫商業銀行之有擔保債權之貸款，再次聲請協商為由，駁回
    聲請人該次之更生。惟聲請人於97年7 月7 日，再向目前之
    最大債權銀行即合作金庫商業銀行聲請協商，確以之前曾經
    參與銀行公會協商之理由而退件，故本件聲請人係遭拒絕而
    無法再與銀行進行前置協商。此外，因聲請人無擔保或無優
    先權之債務總額未逾1,200 萬元，復未經法院裁定開始清算
    程序或宣告破產，爰聲請更生等語。
二、按，「債務人不能清償債務或有不能清償之虞者，得依本條
    例所定更生程序，清理其債務」；「債務人無擔保或無優先
    權之債務總額未逾新台幣1,200萬元者，於法院裁定開始清
    算程序或宣告破產前，得向法院聲請更生。」；「債務人與
    金融機構協商成立者，不得聲請更生或清算。但因不可歸責
    於己之事由，致履行顯有重大困難者，不在此限。」、「本
    條例施行前，債務人依金融主管機關協調成立之中華民國銀
    行公會會員，辦理消費金融案件無擔保債務協商機制與金融
    機構成立之協商，準用前項之規定。」，消費者債務清理條
    例（下稱消債條例）第3 條、第42條第1 項、第151 條第5
    項、第6 項分別定有明文。是債務人若前依債務協商機制於
    95 年 與金融機構達成協商，嗣又將於95年間屬不得與金融
    機構協商之債務，於聲請本次更生前，與95年間與金融機構
    協商之債務，一併向金融機構聲請協商，而遭金融機構拒絕
    協商者，即不受消債條例第151 條第5 項、第6 項之規定。
    查，本件聲請人曾於97年7 月7 日，向目前之最大債權銀行
    即合作金庫商業銀行聲請前置協商，經該銀行以聲請人前於
    95 年 間曾聲請前置協商拒絕協商，有卷附之前置協商退件
    通知函可稽（見本卷卷第33頁），是本件更生之聲請即不受
    上述消債條例第151 條第5 項、第6 項規定之限制，僅需審
    酌聲請人是否有「不能清償債務」或「不能清償債務之虞」
    ，核先敘明。
三、聲請人所主張上情，業據聲請人提出財團法人金融聯合徵信
    中心當事人查詢個人資料（下稱聯徵信用報告）回覆書書、
    無擔保債務還款計劃、協議書、前置協商退件通知函等件附
    卷可考，堪信為真實。惟依上開說明，需以聲請人有不能清
    償債務或有不能清償之虞，且此情形業使其陷於經濟上之困
    境時，法院始須准之進行更生或清算。則本件聲請人固以其
    對金融機構因消費借貸所負之債務總額計5,793,904 元，而
    其每月薪資所得於扣除必要生活費用及扶養子女之費用後已
    不能清償債務等語為本件更生之聲請，惟查:
  (一)聲請人於95、96年度在鳳山市清潔隊任職技工，分別受領薪
    資所得635,648元、656,918元之事實，有財政部高雄市國稅
    局95、96年度綜合所得稅各類所得資料清單附卷可稽，而堪
    採信，依此可計算出聲請人95與96年度之每月平均薪資分別
    約為52, 000 元及54,000元。
  (二)又聲請人雖主張，對於其所有坐落高雄縣鳳山市○○段835
    之2 地號，地目為田之土地（下稱835 之2 地號土地），每
    月需負擔合作金庫銀行土地貸款為13,0 00 元之貸款，惟查
    該筆土地之公告現值為4,455,000 元乙節，有全國財產稅總
    歸戶財產查詢清單（見本院卷20頁）附卷可稽，而堪認定；
    且該筆土地第一順抵押權人合作金庫，抵押權債權餘額為1,
    842,000 元，第二順位抵押權人為黃靖淳，抵押權債權為1,
    500,000 元，及該筆土地並非自用住宅等節，亦有聯徵信用
    報告及土地、建築改良物抵押權設定契約書、上開土地他項
    權利證明書（見本院卷第11頁、第103 至105 頁）等件為據
    ，亦堪信為真實。是該筆土地縱以低於市價之公告現值計算
    ，若聲請人將該筆土地變賣，用以清償第一及第二順位抵押
    權債務後，亦尚可餘1,113,000 元，故聲請人目前是否已限
    於不能清償已屬有疑。
  (三)再者，聲請人雖另主張其每月須付國泰人壽房屋貸款10,200
    元，然查該房屋設定抵押權予國泰人壽，所所欠之抵押權債
    務餘額為443,000 元，亦有上開聯徵信用報告在卷可憑（見
    本卷第11頁），堪予採信。此際，若以該筆土地償還第一、
    第二順位抵押權後，尚餘1,113 ，000 元；以之清償此筆房
    屋貸款後，尚可餘67萬元。以此觀之，聲請人將該筆土地變
    賣後，可得款約67萬元，非但可清償上開土地及房屋貸款，
    尚可清償其所積欠其他銀行之信用卡等債務，而可將每月所
    需繳交之協商金額降低。似此，以聲請人目前之財力狀況，
    尚非無法清償其所積欠多家銀行之信用卡等債務。
  (四)此外，縱聲請人不願將變賣835 之2 地號土地，清償抵押權
    債務之餘款約67萬元用以清償其所積欠之信用卡等債務，依
    照聲請人所陳報之每月收入約52,971元，減去其個人、子女
    及父母生活費共28,528元與稅賦1,083 元（見本院卷9 頁）
    仍餘2,3360元，亦尚足清償於95年間依照債務協商機制協商
    成立之協商金額，並有上述之67萬元可供其調度資金運用，
    顯見聲請人並非不能清償，或有不能清償之虞。更何況，若
    聲請人以上開土地之餘款67萬元清償此部分債務後，聲請人
    每月所需繳交之協商金額更將降低，是聲請人所陳：其已無
    法清償或無法清償之虞云云，尚難為本院所採信。
五、綜上，聲請人尚無「不能清償債務或不能清償之虞」之情事
    。又按聲請更生或清算不合程式或不備其他要件者，法院應
    以裁定駁回之，但其情形可以補正者，法院應定期間先命補
    正，復為消債條例第8 條所明定；則本件更生之聲請既不符
    消債條例第3 條所定要件，且上開欠缺又屬無從補正，依首
    揭說明，自應駁回其聲請。
六、依消費者債務清理條例第8 條、第15條，民事訴訟法第78條
    、第95條，裁定如主文。
中    華    民    國    97    年    10    月    27    日
                  民事第三庭  法  官  吳志豪
以上正本係照原本作成。
如不服本裁定，應於送達10日內向本院提出抗告狀，並繳納裁判
費新台幣1,000元。
中    華    民    國    97    年    9     月    27    日
                              書記官  劉音利


司法院資訊處製作；財團法人民間司法改革基金會備份。
